【裁判字號】    96,訴,746
【裁判日期】    970827
【裁判案由】    清償債務
【裁判全文】
臺灣新竹地方法院民事判決               96年度訴字第746號
原      告  戊○○
訴訟代理人  丁○○○
被      告  騰德企業有限公司
兼上列一人
法定代理人  乙○○    住新竹縣.
被      告  甲○○    住新竹縣.
訴訟代理人  己○○    住新竹縣.
被      告  丙○○    住新竹縣.
上列當事人間清償債務事件，本院於民國97年8月19日辯論終結
，判決如下：
    主  文
一被告騰德企業有限公司應給付原告新台幣貳佰肆拾萬貳仟伍佰
  拾陸元，及自民國九十六年十月十四日起至清償日止，按週
  年利率百分之五計算之利息。
二被告甲○○、丙○○、乙○○應各給付原告新台幣伍拾肆萬
  仟貳佰肆拾壹元，及自民國九十六年十月十四日起至清償日止
  ，按週年利率百分之五計算之利息。
三前開第一、二項部分，若被告甲○○、丙○○、乙○○為清償
  時，就清償部分，被告騰德企業有限公司免為給付義務；若被
  告騰德企業有限公司為清償時，就清償部分，被告甲○○、丙○○、乙○○各依四分之一比例免為給付義務。
四原告其餘之訴駁回。
五訴訟費用由被告騰德企業有限公司負擔十分之六、被告甲○○
  、丙○○、乙○○各負擔十分一，餘由原告負擔。
    事 實 及 理 由
一程序方面：
(一)本件被告經合法通知，未於最後言詞辯論期日到場，核無民事
  訴訟法第386條所列各款情形，爰依原告之聲請，由其一造辯
  論而為判決。
(二)按訴狀送達後，原告不得將原訴變更或追加他訴，但擴張或減
  縮應受判決事項之聲明者，不在此限，民事訴訟法第255條第1
  項第3款定有明文。查本件原告起訴時原係請求被告等應給付
  原告新台幣（下同）2,402,536元，及其中400,000元自95年12
  月29日起、926,350元自96年6月26日起、1,076,186元自96年5
  月18日起，均自清償日止，按年息百分之6計算之利息；嗣於
  訴訟進行中變更為：1.被告騰德企業有限公司（下稱騰德公司
  ）應給付原告2,402,536元，及自96年10月14日起至清償日止
  ，按週年利率百分之5計算之利息；2.被告甲○○、丙○○、
  乙○○應各給付原告600,634元，及自96年10月14日起至清償
  日止，按週年利率百分之5計算之利息；3.前開第一、二項部
  分，若被告甲○○、丙○○、乙○○為清償時，就清償部分，
  被告騰德公司免為給付義務；若被告騰德公司為清償時，就清
  償部分，被告甲○○、丙○○、乙○○各依4分之1比例免為給
  付義務等情，核係屬擴張或減縮應受判決事項之聲明，自應准
  許。
二原告主張：
(一)緣被告等人邀原告共同擔保借款，被告未依約繳息，且未償還
  華僑商業銀行股份有限公司（下稱華僑銀行）、陽信商業銀行
  股份有限公司（下稱陽信銀行）及中租迪和股份有限公司（下
  稱中租迪和公司）之借款，致原告代為清償債務並取得證明及
  債權及從屬權利移轉原告通知及證明。
(二)為此，原告依民法第748條、第749條之規定請求被告騰德公司
  償還原告代償之金額，及依民法第748條、第273條之規定請求
  被告甲○○、丙○○、乙○○等人按比例分攤原告代償之金額
  ，為此聲明如下：
1.被告騰德公司應給付原告2,402,536元，及自96年10月14日起
  至清償日止，按週年利率百分之5計算之利息。
2.被告甲○○、丙○○、乙○○應各給付原告600,634元，及自
  96年10月14日起至清償日止，按週年利率百分之5計算之利息
  。
3.前開第一、二項部分，若被告甲○○、丙○○、乙○○為清償
  時，就清償部分，被告騰德公司免為給付義務；若被告騰德公
  司為清償時，就清償部分，被告甲○○、丙○○、乙○○各依
  4分之1比例免為給付義務。
4.訴訟費用由被告負擔。
三被告未於最後言詞辯論期日到場，據其以前到場所為之聲明及
  陳述略以：
(一)被告甲○○方面：
1.被告與原告同為騰德公司向銀行借款之連帶保證人，原告以受
  讓之法理向被告請求，有違法理。
2.被告作為騰德公司向銀行借款之連帶保證人，係宥於公司負責
  人乙○○為親屬關係，被告純負擔保證人責任，並無其他任何
  利益；然原告卻是取得相當之報酬，才會作保證人。
3.綜上，原告之主張無理由，為此聲明：原告之訴駁回；訴訟費
  用由原告負擔。
(二)被告騰德公司、乙○○方面：原告及被告丙○○都是騰德公司
  之股東，對原告所提出之清償證明文件沒有意見等語。
(三)被告丙○○未於言詞辯論期日到場，亦未提出書狀作何聲明或
  陳述。
四本院之判斷：
(一)兩造不爭執之事實：
1.被告騰德公司前於94年3月10日邀同原告、被告甲○○、丙○○、乙○○為連帶保證人，於同年月17日向陽信銀行借款200
  萬元；嗣因被告騰德公司未依約還款，致積欠本金806,415元
  即自95年6月17日起至清償日止之利息、違約金及執行費13,65
  2元，經原告委託訴外人陳月珍即原告之姐於96年6月26日與債
  權人陽信公司以926,350元達成和解並清償完畢等情，有陽信
  銀行出具之清償證明書、陽信銀行97年1月8日民事陳報狀暨檢
  附之本票、連帶保證書、授信合約書、放款明細查詢資料、清
  償證明書、聯行往來支出傳票、貸款繳息收據、掛號回執等附
  卷可稽，復為到場被告騰德公司、甲○○、乙○○等人所不爭
  執，堪信為真正。
2.被告騰德公司前於94年4月4日邀同原告、被告甲○○、丙○○
  、乙○○為連帶保證人，向華僑銀行借款150萬元；嗣因被告
  騰德公司未依約還款，致積欠本金、利息、違約金共計1,076,
  186元，經原告於96年5月18日代為清償，並經華僑銀行將上開
  債權讓與予原告等情，有華僑銀行出具之債權讓與證明書、通
  知書在卷可憑，並經本院向與華僑銀行合併而存續之花旗（台
  灣）商業銀行股份有限公司查明無誤，亦有該銀行97年4月23
  日（）花旗（台灣）企金風管債字第023號函暨檢附之保證
  書、借據、交易明細查詢等在卷可參，復為到場被告騰德公司
  、甲○○、乙○○等人所不爭執，堪信為真正。
3.被告騰德公司前邀同原告、被告乙○○、丙○○、甲○○為連
  帶保證人，向中租迪和公司借款，惟因被告騰德公司未依約還
  款，中租迪和公司執本院95年度票字第1583號本票裁定為執行
  名義，聲請本院以95年度執字第15133號清償票款執行事件，
  對被告騰德公司、甲○○、丙○○、乙○○及原告之財產為強
  制執行，主張兩造尚欠821,532元及自95年5月27日起至清償日
  止，按年息百分之20計算之利息，嗣原告於95年12月29日清償
  40萬元，中租迪和公司同意拋棄原告之連帶保證人責任之事實
  ，有中租迪和公司出具之拋棄證明書、本院95年度票字第1583
  號民事裁定，並為到場被告騰德公司、甲○○、乙○○等人所
  不爭執，復經本院調閱本院95年度執字第15133號清償票款執
  行事件卷宗查閱無訛，自堪信為真正。
(二)按數人保證同一債務者，除契約另有訂定外，應連帶負保證責
  任；保證人向債權人為清償後，於其清償之限度內，承受債權
  人對於主債務人之債權。又連帶債務人相互間，除法律另有規
  定或契約另有訂定外，應平均分擔義務；且連帶債務人中之一
  人，因清償，致他債務人同免責任者，得向他債務人請求償還
  各自分擔之部分，並自免責時起之利息。民法第748條、第749
  條前段、第280條前段、第281條第1項分別定有明文。原告請
  求是否有理由，茲分述如下：
1.原告請求償還代償陽信銀行及華僑銀行之款項部分：
(1)查原告為被告騰德公司之保證人，其分別於96年6月26日、96
  年5月18日清償被告騰德公司積欠陽信銀行、華僑銀行之借款
  926,350元、1,076,186元，合計2,002,536元，業如前述，其
  自得於清償之限度即2,002,536元內，承受債權人對於主債務
  人即被告騰德公司之債權，因此，原告請求被告騰德公司償還
  代償款項合計2,402,536元，自屬有據。
(2)又查，被告甲○○、丙○○、乙○○與原告同為被告騰德公司
  上開借款之連帶保證人，依前揭規定，原告自得請求被告甲○○、丙○○、乙○○償還各自分擔部分，其等每人應分擔上開
  金額4分之1，即500,634元。準此，原告請求被告甲○○、丙○○、乙○○各自償還500,634元，洵屬有據。
2.原告請求償還代償中租迪和公司之款項部分：
(1)查原告為被告騰德公司之保證人，其於95年12月29日清償被告
  騰德公司積欠中租迪和公司之借款400,000元，亦如前述，其
  自得於清償之限度即400,000元內，承受債權人對於主債務人
  即被告騰德公司之債權，因此，原告請求被告騰德公司償還代
  償款項400,000元，即屬有據。
(2)按連帶債務人中之一人為清償，無論為全部或一部之清償，對
  債權人而言，於清償範圍內，其他債務人固同免其責。惟同免
  責任之數額若未超過該債務人自己應分擔部分，則就連帶債務
  人內部關係而言，僅係履行其自己之債務，自不得對他債務行
  使求償權（最高法院77年度台上字第403號裁判要旨可資參照
  ）。查被告騰德公司積欠中租迪和公司之借款，計算至原告代
  償日即95年12月29日止，尚欠本金821,532元及自95年5月27日
  起至同年12月29日止（計7月又2日），按年息百分之20計算之
  利息，上開本金821,532元及利息96,758元【821,532元×20%
  ÷12月×（7＋2/30）＝96,758元，元以下四捨五入（下同）
  】合計為918,290元。而被告甲○○、丙○○、乙○○與原告
  同為被告騰德公司上開借款之連帶保證人，其等每人應分擔上
  開金額4分之1，即229,573元。因此，原告清償其應分擔部分
  即229,573元，就連帶債務人內部關係而言，既係履行其自己
  之債務，自不得對被告甲○○、丙○○、乙○○等人行使求償
  權。至超過原告應分擔部分即170,427元部分（400,000元-229
  ,573 ＝170,427元），自得請求被告甲○○、丙○○、乙○○
  償還各自分擔部分，其等每人應分擔上開金額4分之1，即42,6
  07元。準此，原告請求被告甲○○、丙○○、乙○○各自償還
  42,607元，為有理由。
(三)綜上所述，原告分別於96年6月26日、96年5月18日、95年12月
  29日代償被告騰德公司積欠陽信限行、華僑銀行、中租迪和公
  司合計2,402,536元之債務後，請求被告償還代償款項，並請
  求同為連帶保證人之被告甲○○、丙○○、乙○○應各自給付
  分擔額543,241元（500,634元＋42,607元＝543,241元），及
  均自96年10月14日起至清償日止，按年息百分之20計算之利息
  ，為有理由，應予准許，爰分別判決如主文第1、2項所示。又
  主債務人即被告騰德公司與連帶保證人即被告甲○○、丙○○
  、乙○○間，係屬不真正連帶債務關係，被告甲○○、丙○○
  、乙○○若為清償時，就清償部分，被告騰德公司免為給付之
  義務，被告騰德公司若為清償時，就清償部分，被告甲○○、
  丙○○、乙○○各依4分之1比例免給付義務，爰判決如主文第
  3項所示。至原告請求逾上開範圍部分，為無理由，應予駁回
  。
五兩造其餘之主張、答辯暨攻擊防禦方法，與判決結果無涉，爰
  不一一論述，附此敘明。
六訴訟費用負擔之依據：民事訴訟法第79條、第85條第1項。
中    華    民    國    97    年    8     月    27    日
                  民事第一庭    法  官  謝永昌
以上正本係照原本作成。
如對本判決上訴，須於判決送達後20日內向本院提出上訴狀。
中    華    民    國    97    年    8     月    27    日
                                書記官  李慧娟


司法院資訊處製作；財團法人民間司法改革基金會備份。
